【裁判字號】    89,上易,2455
【裁判日期】    890822
【裁判案由】    賭博
【裁判全文】
臺灣高等法院刑事判決                  八十九年度上易字第二四五五號
    上  訴  人
    即  被  告  乙○○
                甲○○
右上訴人因賭博案件，不服臺灣新竹地方法院八十九年度易字第四九五號，中華民國
八十九年五月十二日第一審判決（起訴案號：臺灣新竹地方法院檢察署八十八年度偵
字第八一九五號）提起上訴，本院判決如左：
    主  文
上訴駁回。
甲○○緩刑貳年。
    事  實
一、乙○○、甲○○基於與姓名年籍不詳、綽號「小李」之成年男子共同常業賭博之
    犯意聯絡，自民國八十八年八月二十日起，在乙○○所經營坐落新竹市○○路二
    一八號「來來釣蝦場」之公眾得出入場所，由乙○○提供上開場地、綽號「小李
    」之人提供電動賭博機具「動物奇觀二代」三台（含ＩＣ板三塊）、「櫻桃水果
    盤」三台（含ＩＣ板三塊）、「滿貫大亨」三台（含ＩＣ板三塊）、「車馬炮」
    二台（含ＩＣ板二塊，原判決誤植為三塊）、「賓果連線二台」（含ＩＣ板二塊
    ）、「數字方塊」二台（含ＩＣ板二塊）、「恐龍世界」一台（含ＩＣ板一塊）
    、SUPER FRUIT 肆台（含ＩＣ板肆塊）、歡樂金豬壹台（含ＩＣ板）等共二十一
    台在該處，與不特定之人賭博財物，所得由乙○○與「小李」五五分帳，以此方
    式從中持續牟取收益營生而為常業。乙○○除負責兌換集點卡、現金外，並自八
    十八年十一月上旬某日起，以月薪新台幣（下同）二萬元之代價僱用甲○○，負
    責為賭客開分、洗分及兌換集點卡、現金之工作，共同以該賭博為常業。其賭博
    方式為賭客以一比五之比例以現金（最少一百元）開分押注，再由賭客押注一至
    九十九分，若押中即可得機具內顯示之分數，最後賭客可以機具內所餘之分數，
    換取集點卡（千嬌百媚卡每張為五千分、五彩繽紛卡每張為二千五百分、百花齊
    放卡每張為五百分），並得以該集點卡依上開比例兌換現金，如未押中，則賭資
    悉歸乙○○及「小李」所有。嗣於八十八年十一月十八日凌晨一時三十分許，適
    有林文榮（經原審法院判處罪刑確定）在前揭處所賭玩電動賭博機具「水果盤」
    ，並以上開賭博之機具內所餘四千分向甲○○兌換一張五百分、三張一百分卡，
    而林文榮隨即將此四張卡片交予乙○○兌換一千元之現金，經警當場查獲，並扣
    得當場賭博之器具「動物奇觀二代」三台（含ＩＣ板三塊）、「櫻桃水果盤」三
    台（含ＩＣ板三塊）、「滿貫大亨」三台（含ＩＣ板三塊）、「車馬炮」二台（
    含ＩＣ板二塊，原判決誤載為三塊）、「賓果連線」二台（含ＩＣ板二塊）、「
    數字方塊」二台（含ＩＣ板二塊）、「恐龍世界」一台（含ＩＣ板一塊）、SUPE
    R FRUIT 四台（含ＩＣ板四塊）、歡樂金豬一台（含ＩＣ板一塊）等共二十一台
    ，乙○○所有供前賭博使用之集點卡二十二張、賭博所得現金四千一百五十元及
    另屬林文榮所有之賭博所得現金一千元。
二、案經新竹市警察局第一分局報請台灣新竹地方法院檢察署檢察官偵查起訴。
    理  由
一、訊據上訴人即被告乙○○坦承於前揭時、地擺設上開電動賭博器具供不特定人押
    注，並僱用甲○○開分等情，上訴人即被告甲○○亦坦承受僱於被告乙○○，擔
    任開分之工作等情，且被告乙○○、甲○○對於林文榮於前開時、地賭玩上開電
    動賭博機具「水果盤」，並以該機具內所餘分數向被告甲○○兌換集點卡，而林
    文榮隨即將兌換之集點卡交予被告乙○○一節，亦均於原審坦承不諱，核予同案
    被告林文榮於原審供述情節相符，並有集點卡二十二張扣案可憑，堪以認定。被
    告乙○○、甲○○雖均否認有常業賭博之犯行，被告乙○○辯稱：伊非常業賭博
    ，有在上班，伊未至櫃臺拿錢予被告林文榮云云。當天有五位警察來伊店裡喝酒
    ，林文榮用錢買分數，以分數換集點卡，因集點卡不能換錢，他去洗手間時被一
    位警員搜查，從口袋拿出一千元說是賭博而栽贓。娛樂台無限制玩的次數，千嬌
    百媚卡等都是提供隔天可再來店裡玩，不能兌換錢。被告甲○○辯稱：伊受僱於
    乙○○，約在十一月上旬上班，月薪二萬元，只上班十天，尚未領到錢，為養三
    小孩才兼此差，伊不可能作賭博行業云云。
二、經查：
（一）、證人即查獲本案之新竹市警察局第一分局警員馬鴻春於檢察官八十八年十二
        月十四日訊問時證稱：「八十八年十一月十七日晚間十時，我與督察組同去
        ，店內有二十一台，我們去釣蝦並觀察，林文榮來玩時是以現金開分，．．
        林起身欲走而洗分四千分，他向甲○○說要洗分，張給了他三張一百分、一
        張五百分的集點卡，他拿了要到櫃臺結帳，我們見狀亦上前，．．乙○○自
        櫃臺內走出至林文榮身後塞了一張一千元時，並示意林往廁所去，林到廁所
        內將該張弄皺的鈔票弄平，我即向前取締。」等語，並有在林文榮身上查獲
        之現金一千元扣案足稽，同案被告林文榮雖於該次訊問時供稱：「當時我在
        上廁所，是警察要我自口袋內拿出的，並非在手上」云云，係推卸自己刑責
        之詞，不足採信。林文榮確有以其下注所得之集點卡向被告乙○○兌換現金
        之事實，洵堪認定，被告乙○○、甲○○辯稱並無以集點卡兌換現金，顯與
        事實不符，自無可採。
（二）、被告乙○○、甲○○在原審調查時坦承，其所擺設之電動機具，客人下注後
        贏得之分數，所得兌換之集點卡，並無數量之限制，任何人持該集點卡均得
        在該店開分下注，而被告乙○○所有扣案之集點卡分別是千嬌百媚卡每張可
        下注五千分、五彩繽紛卡每張可下注二千五百分、百花齊放卡每張可下注為
        五百分，即該三種集點卡分別價值一千元、五百元及一百元，並得以集點卡
        兌換現金，且被告乙○○、甲○○係認卡不認人，顯見該集點卡確有一定財
        產價值，且係屬不能即時消費之物，下注者與被告乙○○、甲○○所擺設之
        前揭電動機具間之下注行為，係屬賭博財物之行為。
（三）、按刑法上之常業犯，原不以專業為必要，縱係兼營亦無解於常業罪之成立。
        查被告乙○○於警訊時既自承經營上開電動賭博機具，月入約十萬元，且查
        獲之機具計二十一台，經營規模非小，自屬賴此維生，其雖兼營釣蝦場，尚
        無礙於常業犯之成立。被告甲○○受僱於被告乙○○擔任開分之工作，收取
        薪資以資維生，且當時並無其他工作，業據其於警訊時供承在卷，顯見其亦
        係賴此為生，並以之為常業，所辯非以賭博為常業云云，亦非可採。
（四）、復有當場賭博機具及被告乙○○所有供前賭博使用之集點卡二十二張、賭博
        所得現金四千一百五十元，林文榮所有賭博所得現金一千元扣案可資佐證。
    本案事證明確，被告乙○○、甲○○之前開常業賭博犯行均洵堪認定。
三、核被告等所為，係均犯刑法第二百六十七條之常業賭博罪。被告二人與綽號「小
    李」之成年人間就前揭常業賭博犯行，有犯意聯絡及行為分擔，均為共同正犯。
    原審以被告等罪證明確，適用刑法第二十八條、第二百六十六條第二項、第二百
    六十七條、第四十一條、第四十二條第二項、第三十八條第一項第二款、第三款
    （原判決漏引，應予補正），罰金罰鍰提高標準條例第一條前段、第二條，並審
    酌被告乙○○擺設電動賭博機具，所為有違社會善良風俗，並助長賭風，嚴重影
    響社會風氣，犯罪後並無悔意；被告甲○○無前科，僅係單純受僱，犯罪動機尚
    稱單純，且受僱期間僅十餘日，有本院被告全國前案紀錄表在卷足憑，犯罪後均
    否認犯行等一切情狀，就被告乙○○量處有期徒刑五月，併科罰金一萬元；就被
    告甲○○量處有期徒刑二月；並分別諭知有期徒刑易科罰金及罰金易服勞役之折
    算標準。扣案之電動賭博機具「動物奇觀二代」三台（含ＩＣ板三塊）、「櫻桃
    水果盤電動玩具」三台（含ＩＣ板三塊）、「滿貫大亨電動玩具」三台（含ＩＣ
    板三塊）、「車馬炮電動玩具」二台（含ＩＣ板二塊，原判決誤植為三塊）、「
    賓果連線電動玩具二台」（含ＩＣ板二塊）、「數字方塊電動玩具」二台（含Ｉ
    Ｃ板二塊）、「恐龍世界電動玩具」一台（含ＩＣ板一塊）、SUPER FRUIT 四台
    （ＩＣ板四塊）、歡樂金豬一台（含ＩＣ板一塊）等共二十一台（總計含ＩＣ板
    二十一塊），係當場賭博之器具，依刑法第二百六十六條第二項宣告沒收。扣案
    之集點卡二十二張，係被告乙○○所有，業據被告乙○○供明在卷，為供前揭賭
    博犯罪所使用之物，依刑法第三十八條第一項第二款予以沒收。賭資四千一百五
    十元係被告乙○○交予被告甲○○保管之金錢，為被告乙○○所有，亦據被告乙
    ○○供明，係前揭賭博犯罪所得之物，亦應依刑法第三十八條第一項第三款之規
    定予以沒收，詳予敘明沒收之依據。經核認事用法並無不合，量刑亦屬妥適。被
    告等上訴否認犯罪，指摘原判決不當，均無理由，應予駁回。
四、查被告甲○○未曾受有期徒刑以上刑之宣告，有本院被告全國前案紀錄表一紙存
    卷可參；又須扶養三名子女（分別為七十一年、七十四年、八十三年出生），負
    擔家庭生計重擔；其中幼子為極重度殘障之幼兒，亦極賴被告照顧，有被告提出
    之戶口名簿、殘障手冊影本在卷可稽。被告受僱於人，而有此犯行，其經此偵審
    程序及罪刑之宣告，應知所警惕，當無再犯之虞，本院因認對其所宣告之刑，以
    暫不執行為適當，併予宣告被告甲○○緩刑二年，以勵自新。
五、公訴意旨另以被告乙○○前揭行為，亦犯有刑法第二百六十八條意圖營利供給賭
    博場所罪嫌。惟查刑法第二百六十八條之意圖營利供給賭博場所罪，係意圖營利
    ，以房屋或其他處所供人賭博為要件，本件被告乙○○前揭賭博行為，係在其所
    經營之釣蝦場內擺設電動機具與他人賭博財物，其本人係參與賭博者，其所為與
    前開刑法第二百六十八條所定之要件尚有不符，自難論以該罪，惟公訴人認被告
    乙○○此部分之犯行與前揭論罪科刑之常業賭博罪部分，有方法結果牽連犯裁判
    上一罪之關係，爰不另為無罪之諭知，附此敘明。
據上論斷，應依刑事訴訟法第三百六十八條，刑法第七十四條第一款，判決如主文。
本案經檢察官郭文東到庭執行職務。
中    華    民    國    八十九    年       八       月      二十二      日
                          臺灣高等法院刑事第三庭
                              審判長法  官  張  連  財
                                    法  官  張  傳  栗
                                    法  官  李  英  勇
右正本證明與原本無異。
不得上訴。
                                    書記官  倪  淑  芳
中    華  民    國    八十九    年       八       月      二十五      日
附錄：本案論罪科刑法條全文
刑法第二百六十七條：
以賭博為常業者，處二年以下有期徒刑，得併科一千元以下罰金。


司法院資訊處製作；財團法人民間司法改革基金會備份。
